臺灣臺北地方法院民事判決　　　　　　　　　　　　九十二年度訴字第四七九０號
　　原　　　告　丙○○
　　訴訟代理人　廖克明律師
　　被　　　告　乙○○
　　被　　　告　甲○○○○○○.
當事人間給付租金等事件，本院於言詞民國九十三年六月二日辯論終結，判決如下：
    主      文
被告乙○○應給付原告新臺幣肆拾伍萬肆仟伍佰元，及自民國九十三年四月七日起至
清償日止，按週年利率百分之五計算之利息。
被告乙○○或被告甲○○○○○○○應給付原告新臺幣貳拾萬元，及自及自民國九十
三年四月七日起至清償日止，按週年利率百分之五計算之利息。
訴訟費用由被告乙○○負擔六分之四，其餘六分之二由被告乙○○及被告甲○○○○
○○○連帶負擔。
本判決第一項於原告以新台幣壹拾伍萬元為被告乙○○供擔保，第二項於原告以新台
幣柒萬元為乙○○及告甲○○○○○○○供擔保後，得假執行。
    事實及理由
壹、程序方面：原告於起訴時聲明請求被告天一當舖返還車牌號碼9Ｂ─051號營業用
    自小客車一輛（下稱系爭車輛），嗣於起訴後之民國九十二年五月十三日將系爭
    車輛變賣取償，為此變更聲明請求被告乙○○或被告甲○○○○○○○賠償新臺
    幣（下同）二十萬元及法定遲延利息，核與民事訴訟法第二百五十五條第一項第
    四款規定相符，應予准許。
貳、原告主張：被告乙○○於九十年十月五日，在台北縣中和市○○路四十四號，以
    每日九百元之代價，向原告租用系爭車輛，詎被告乙○○自九十年十二月即欠繳
    租金，嗣又於九十年十二月三十一日將系爭車輛質押予被告甲○○○○○○○，
    經原告以起訴狀為終止契約之意思。又被告天一當鋪明知系爭系爭車輛行車執照
    登記於義盛計程車有限公司名下，竟同意被告乙○○以系爭車輛質押借款，且於
    原告起訴後將系爭車輛變賣，致原告受有無法行使所有權之損害等語。並聲明：
    （一）被告乙○○應給付原告四十五萬四千五百元，及自起訴狀繕本送達被告之
    翌日起至清償日止，按週年利率百分之五計算之利息。（二）被告乙○○或被告
    甲○○○○○○○應給付原告二十萬元，及自起訴狀繕本送達被告之翌日起至清
    償日止，按週年利率百分之五計算之利息。（二）願供擔保，請准宣告假執行。
參、被告乙○○則以原告請求之事實無誤，但請求租金不應算至九十二年四月二十三
    日，且系爭車輛老舊原告請求賠償金額過高等語置辯。被告甲○○○○○○○則
    以其流當是依程序處理，原告應向乙○○請求賠償等語置辯。並聲明：原告之訴
    及假執行之聲請駁回。
肆、兩造不爭執之事實：
（一）被告乙○○於九十年十月五日向原告稱租用系爭車輛，並簽訂計程車租僱契約
      書，自九十年十二月起即未繳租金。
（二）被告乙○○於九十年十二月三十一日將系爭車輛質押予被告甲○○○○○○○
      ，被告邱裕敦即天一當鋪已將系爭車輛變賣。
伍、得心證之理由：
一、原告請求被告乙○○給付租金四十五萬四千五百元部分：
（一）被告乙○○與原告於系爭車輛之租賃契約第二條約定：「租僱契約自民國九十
      年十月五日起，每日租金新臺幣九百元整。最慢五日應繳納租金一次，不得藉
      故緩繳。」，被告乙○○既自承其於九十年十二月起，即未依約繳付租金，則
      原告請求被告乙○○給付自該時起，至本件起訴前之九十二年四月二十三日止
      ，按日以九百元計算之租金，共四十五萬四千五百元，即屬有據。
（二）被告乙○○雖以租金不應算至九十二年四月二十三日等語置辯，惟原告既於起
      訴後始表示終止系爭車輛之租賃契約，則在終止租約之前，被告乙○○仍有給
      付租金之義務，被告乙○○所辯自非可採。
二、原告請求被告乙○○或被告邱裕敦即天一當鋪給付損害賠償二十萬元部分：
（一）被告乙○○於系爭車輛租約終止後，依民法第四百五十五條之規定，應返還系
      爭車輛予原告。被告乙○○於租用系爭車輛期間，將車輛典當，致不能履行返
      還義務，依民法第二百二十六條第一項規定，自應賠償原告所受損害。
（二）按當舖業收當物品時，如對持當人之身分或物品認有可疑時，除拒絕收當外，
      並應立即報告附近警察機關處理。當舖業法第二十四條定有明文。被告甲○○
      ○○○○○為經營當舖業者，以向不特定人收當物品賺取利息為業，對質當物
      是否屬於持當人所有，自應為形式上之判斷，以避免收受贓物致損及第三人之
      權利。被告甲○○○○○○○收當系爭車輛時，明知系爭車輛行車執照上登記
      為義盛計程車有限公司所有，此見卷附系爭車輛行車執照（原證四）以及流當
      物過戶申請書即明，竟未加查驗車輛原始文件（如汽車新領牌照登記書或出廠
      證明）等，或向義盛計程車有限公司查證，僅憑買賣契約書（參見臺灣板橋地
      方法院九十二年度訴字第一三一六號刑事判決書）即冒然收當，並於滿當期日
      屆滿後將系爭車輛變賣取償，其違反前開當舖業法之注意義務而有過失者甚明
      ，被告甲○○○○○○○前開過失行為，致原告無法行使系爭車輛所有權，原
      告因此所受損害，自得依民法第一百八十四條第一項規定請求被告甲○○○○
      ○○○賠償。
（三）系爭車輛為日產CEFIRO1995CC，一九九六年三月份車，依卷附中古車行情表（
      原告九十三年一月二日聲明狀附件）價格為二十萬元，再參照卷附天一當舖當
      票存根及登記簿記載，系爭車輛擔保借款之金額達十八萬元（其借款金額一般
      均低於收當物之市價），原告請求被告等賠償二十萬元，自屬可採，被告辯稱
      原告主張之賠償金額過高云云，並未提出其估價之依據，為不可採。
（四）原告分別依租賃物返還不能之損害賠償請求權，向被告乙○○請求賠償，另依
      侵權行為損害賠償請求權，向被告甲○○○○○○○請求賠償，兩者請求權不
      同，各債務具有客觀之同一目的，屬不真正連帶債務，被告乙○○或被告甲○
      ○○○○○○應賠償原告二十萬元，如其中一人已為賠償時，另債務人亦同免
      其責任。
三、綜上所述，原告主張被告乙○○未依約給付系爭車輛租金，自九十年十二月起
    迄本件起訴前之九十二年四月二十三日止，共積欠租金四十五萬四千五百元，以
    及被告乙○○不能依約返還系爭車輛，並被告邱裕敦收當過失侵害其車輛之所有
    權，均應賠償其所受損害，兩人就此應負不真正連帶責任等語均，為可採。從而
    ，原告請求：（一）被告乙○○應給付四十五萬四千五百元，及自起訴狀繕本送
    達翌日（九十三年四月七日）起至清償日止，按週年利率百分之五計算之利息。
    （二）被告乙○○或被告甲○○○○○○○應給付原告二十萬元，及自起訴狀繕
    本送達翌日（九十三年四月七日）起至清償日止，按週年利率百分之五計算之利
    息，為有理由，應予准許。
陸、假執行之宣告：
    原告陳明願供擔保為假執行之宣告，核無不合，爰酌定相當之擔保金額，予以准
    許。
陸、訴訟費用負擔之依據：民事訴訟法第七十八條、第八十五條第二項。
中　　　華　　　民　　　國　　九十三　　年　　　六　　　月　　 十一 　　日
                                        民事第五庭  法  官    張松鈞
正本係照原本作成
如對本判決上訴，須於判決送達後廿日內向本院提出上訴狀
中　　　華　　　民　　　國　　九十三　　年　　　六　　　月　　 十一 　　日
                                                    書記官    黃媚鵑
